【裁判字號】    92,易,709
【裁判日期】    920508
【裁判案由】    違反臺灣地區與大陸地區人民關係條例等
【裁判全文】
臺灣高雄地方法院刑事判決                          九十二年度易字第七九號
    公  訴  人  臺灣高雄地方法院檢察署檢察官
    被      告  丙○○
右列被告因違反電子遊戲場業管理條例案件，經檢察官提起公訴（九十二年偵字第三
三三五號），本院判決如左：
    主  文
丙○○共同違反未依電子遊戲場業管理條例規定辦理營利事業登記者，不得經營電子
遊戲場業之規定，處拘役參拾日，如易科罰金，以佰元折算壹日。
扣案之電子遊戲機「雙雕」壹台、「大象王國」貳台（含ＩＣ板參塊）暨新台幣伍仟
伍佰陸拾元，均沒收。
    事  實
一、甲○（另案審結）係設在高雄縣大寮鄉○○路○段「合美小吃部」負責人，其與
    丙○○均明知經營電子遊戲場業，須依電子遊戲場業管理條例相關規定辦理營利
    事業登記，二人竟共同基於違反前開規定之犯意聯絡，未向主管機關高雄市政府
    辦理營利事業登記，自九十二年一月二十八日起（起訴書誤繕為同年二月二日）
    ，由丙○○提供己有之「雙雕」電子遊戲機一台，而由甲○提供上開小吃部二樓
    為營業場所，除擺設前開電子遊戲機一台，並擺設甲○所有之「大象王國」電子
    遊戲機二台，供不特定之顧客投幣打玩，而違規共同經營電子遊戲場業，營業所
    得分歸丙○○、甲○所有，並約定甲○可向丙○○抽取不詳之營業所得。嗣於九
    十二年二月七日三時二十分許，經警在上址臨檢查獲，並扣得電子遊戲機具「雙
    雕」一台、「大象王國」二台（共含ＩＣ板三塊）及機具內之現金新台幣（下同
    ）五千五百六十元。
二、案經高雄縣政府警察局林園分局報請臺灣高雄地方法院檢察署檢察官偵查起訴。
    理  由
一、訊據被告丙○○固坦承有於前揭地點擺設電子遊戲機「雙雕」之事實，惟矢口否
    認犯有何違反電子遊戲場業管理條例之犯行，辯稱：「雙雕」電子遊戲機是在九
    十一年二月二日起寄放在甲○的店內倉庫寄賣，不是給客人打玩的，機台內的硬
    幣是客人試打所投的云云。然查，被告丙○○自九十二年一月二十八日起，在被
    告甲○所經營之「合美小吃部」店內擺設電子遊戲機「雙雕」一台，並插電營業
    ，供客人打玩，且約定將給付不詳金額之營業所得與被告甲○等情，業據被告甲
    ○於警訊及偵查中供述甚詳（見警卷第一、二業及偵查卷第八、一二頁）；核與
    證人即查獲員警乙○○於本院調查中具結證稱：該小吃部內擺設之三台機台均有
    插電，沒有標示售價，且該小吃店二樓並非倉庫等語（見本院卷第二七頁）大致
    相符，顯見被告丙○○自九十二年一月二十八日起即將己有之「雙雕」電子遊戲
    機台擺設在上開小吃店內供不特人打玩，而非販售，至為顯然。其前開所辯，要
    屬事後諉卸飾詞，不足採信。此外，復有現場照片及高雄縣警察局林園分局現場
    檢查紀錄表乙紙、現場照片九幀及電子遊戲機具「雙雕」一台及「大象王國」二
    台（共含ＩＣ板三塊）及機具內之現金五千五百六十元扣案可資佐證。本件事證
    明確，被告犯行洵堪認定。
二、按電子遊戲場業管理條例第四條第一項前段規定「本條例所稱電子遊戲機，指利
    用電、電子、電腦、機械或其他類似方式操縱，以產生或顯示聲光、影像、圖案
    、動作之遊戲機具」，故上開營業中之機台，自屬電子遊戲機無訛。次按所謂「
    經營電子遊戲場業」，並不以專營或主要營業為設置電子遊戲機，經不特定人娛
    樂之營利事業為限，業經主管機關經濟部於八十九年九月十九日以經（八九）商
    字第八九二一八一五八號函釋明確，應以被告是否有經營此事業為準，縱被告所
    營事業雖非主要或專營電子遊戲機，仍有同條例之適用。次按電子遊戲場業管理
    條例第十五條規定之立法意旨係為健全電子遊戲場之營業秩序，明定任何人未依
    該條例規定辦理電子遊戲場業之營利事業登記者，不得經營電子遊戲場業，是以
    騎樓、走道、寺廟、補習班等場所，自不得設置電子遊戲機營業，此亦有經濟部
    八十九年三月七日經（八九）商字第八九○○五五二一號函釋一紙在卷可參。至
    電子遊戲場業管理條例雖係商業登記法之特別法，該條例未規定者，依商業登記
    法之規定，該條例第一條第二項固定有明文，惟一般未辦商業登記而開業，僅得
    連續處罰罰鍰，已無刑事處罰（八十八年十二月二十九日修正公佈），與本條例
    未辦電子遊戲場業登記須刑事處罰不同，立法上顯然欲以刑事罰管制電子遊戲場
    業，本條例第十五條所謂未依本條例規定辦理營利事業登記者，不得經營電子遊
    戲場業，當然包括符合要件，尚未登記即營業者及不符合要件，無從辦理登記而
    營業者，不能以行為人不具該條例之要件，謂其毋庸辦理登記，而不得予以刑事
    處罰。另商業登記法第四條第一項雖規定小規模商業免辦登記，惟電子遊戲場業
    並非中央主管機關經濟部所定之小規模商業，自不得以其電子遊戲之規模大小或
    營業額多少，謂其為免辦登記之商業。被告丙○○明知未向主管機關申請辦理營
    利事業登記證，不得擅自在上開小吃部店內與被告甲○共同擺設電子遊戲機供不
    特定人益智娛樂，竟仍在上開小吃部店內共同擺設「雙雕」、「大象王國」等電
    子遊戲機共三台，供前來該店之顧客投幣把玩。核被告丙○○所為，係違反電子
    遊戲場業管理條例第十五條之未依電子遊戲場業管理條例規定辦理營利事業登記
    者，不得經營電子遊戲場業之規定，應依同條例第二十二條之規定論處。被告丙
    ○○與甲○就上開違反未依電子遊戲場業管理條例規定辦理營利事業登記者，不
    得經營電子遊戲場業之犯行，具有犯意聯絡及行為分擔，應以共同正犯論。爰審
    酌被告丙○○之犯罪動機、目的、手段，與生活狀況、品行、智識程度，所陳列
    之電子遊戲機數，犯罪所得之利益應非重大暨犯罪所生危害尚屬輕微，及否認犯
    行，顯無悔意等一切情狀，量處如主文所示之刑，並諭知易科罰金之折算標準。
    至扣案之電子遊戲機具「雙雕」一台、「大象王國」二台（共含ＩＣ板三塊）及
    現金五千五百六十元，係被告丙○○與甲○所有，係渠二人供犯罪所用及所得之
    物，業經被告丙○○及甲○供明在卷（見本院卷第四一頁、偵查卷第八頁），基
    於共同犯罪行為應由共犯各負全部責任之理論，應依刑法第三十八條第一項第二
    款、第三款規定併予宣告沒收。
據上論斷，應依刑事訴訟法第二百九十九條第一項前段，電子遊戲場業管理條例第二
十二條，刑法第十一條前段、第二十八條、第四十一條第一項前段、第三十八條第一
項第二款、第三款，罰金罰鍰提高標準條例第二條，判決如主文。
本案經檢察官黃秋婷到庭執行職務。
中      華      民      國    九十二    年      五      月      八      日
                                    臺灣高雄地方法院刑事第三庭
                                        法  官    廖純卿
右正本證明與原本無異。
如不服本判決，應於判決送達後十日內，向本院提出上訴狀。
                                        書記官    劉企萍
中      華      民      國    九十二    年      五      月      九      日
附錄本判決論罪科刑法條全文：
電子遊戲場業管理條例第二十二條：
違反第十五條規定者，處行為人一年以下有期徒刑、拘役或科或併科新台幣五十萬元
以上二百五十萬元以下罰金。


司法院資訊處製作；財團法人民間司法改革基金會備份。
